【裁判字號】    90,上訴,1242
【裁判日期】    901121
【裁判案由】    公共危險
【裁判全文】
臺灣高等法院臺南分院刑事判決          九十年度上訴字第一二四二號       潛
      上  訴  人
      即  被  告  丙  ○  ○
      選任辯護人  鄭  慶  海  律師
右列上訴人因公共危險案件，不服臺灣臺南地方法院九十年度訴字第五八二號中華民
國九十年八月十六日第一審判決（起訴案號：臺灣臺南地方法院檢察署九十年度偵字
第號一六○一），提起上訴，本院判決如左：
      主      文
原判決撤銷。
丙○○放火燒燬現供人使用之住宅未遂，處有期徒刑貳年。緩刑伍年。
扣案之寶特瓶壹個，沒收。
      事      實
一、丙○○與甲○○間本有感情糾葛，民國（下同）八十九年一月二十九日清晨五時
    許，丙○○騎機車前往台南市○○區○○路一段六九九巷三十四之三號甲○○住
    處爭吵，因不滿甲○○執意分手，旋基於放火燒毀甲○○住宅之故意，轉身下樓
    起出前一日深夜十一時許在台南市○○路「加樂加油站」所購買、預藏於機車上
    之寶特瓶裝汽油一瓶，復打開瓶蓋持之上樓將汽油潑灑於甲○○住處四樓之現供
    人使用之住宅門口，並撥灑至甲○○身上，當其取出身上所有之打火機欲點火引
    燃時，為甲○○即時上前制止，將丙○○拉往樓下，始未釀成災害。丙○○則於
    毆打甲○○後（傷害罪部分另經甲○○撤回告訴），因甲○○呼喚女兒報警而離
    開現場，警方於據報後前往現場，在三樓至四樓之樓梯轉角處，扣得該寶特瓶空
    罐一支。
二、案經甲○○訴由台南市警察局第三分局報請臺灣臺南地方法院檢察署檢察官偵查
    起訴。
      理      由
一、訊據上訴人即被告丙○○矢口否認有潑灑汽油及欲點火引燃之行為，辯稱：因甲
    ○○揚言自殺，乃將原購買備供機車加油用之寶特瓶裝汽油一瓶取出，欲提供甲
    ○○自殺之用，嗣行至甲○○住處門口，因甲○○用力推門而出，致其被衝撞跌
    倒，汽油隨之潑灑在地，至打火機係其隨身攜帶，未曾取出，無放火之故意及行
    為云云。
二、經查：
(一)前揭犯罪事實，業據告訴人甲○○於警訊時指訴綦詳，被告亦不否認有攜帶汽油
    及打火機前往告訴人住處等事，於警訊時更供承：於上樓時，即將寶特瓶蓋子丟
    棄等語（見警卷第八頁），並有現場相片三幀附卷及告訴人提供沾有汽油味之上
    衣一件與警方於現場搜查所得之寶特瓶空罐一支扣案可證。被告雖辯稱：告訴人
    欲自殺故提供汽油云云，而提供汽油讓人飲用之自殺方式極為罕見，告訴人復否
    認有自殺之動機與意圖，另參諸被告自承汽油係先前購買置於機車處，並上樓前
    已先將瓶蓋打開並將瓶蓋丟棄等情，足證被告欲以汽油放火之犯意，所辯提供汽
    油予告訴人自殺云云，自難採信。
(二)本件被告並不否認身上帶有打火機，而以被告攜帶汽油及打火機前往告訴人住處
    四樓，上樓時，即將寶特瓶蓋子打開丟棄之情節觀之，告訴人於警訊、偵查中一
    再指稱：被告取出身上所有之打火機欲點火引燃等詞，應較屬可信。至告訴人於
    警訊時先供稱：將被告之手撥走云云，後供稱：用手握住云云，雖微有不符，仍
    不失對制止被告點火引燃之方法。告訴人於偵查中固供承：搶下被告之打火機等
    語（見偵查卷第二十六頁反面），而該打火機於被告至派出所說明時，仍在被告
    身上，為承辦員警乙○○供述在卷（見本院九十年十月二十二日訊問筆錄），是
    該打火機應非為告訴人搶下，僅為告訴人即時上前制止，將丙○○拉往樓下。
(三)被告另辯稱：告訴人用力推門而出，致其被衝撞跌倒，汽油隨之潑灑在地云云。
    然告訴人住處鐵門推出之方向係由內而外，告訴人衣物亦經濺起之汽油沾濕，有
    現場照片一幀及告訴人衣服一件在卷可稽，此核與告訴人於警訊時指訴：「案發
    時丙○○是跟我講要與我同歸於盡，故他潑灑汽油時，有將汽油灑到我身上」一
    情相符，又扣案該寶特瓶空罐一支，係警方於據報後前往現場，在三樓至四樓之
    樓梯轉角處查到，有卷附現場照片可憑，該處更不可能被告被衝撞跌倒之處，該
    處亦無汽油沾濕痕跡，無法證明被告所辯為真實，倘如被告所辯，汽油係因告訴
    人用力推門而出，其被衝撞跌倒，汽油隨之潑灑在地之情形，告訴人案發時所穿
    之衣物，亦不致於沾染汽油。被告嗣雖以其身上亦沾有汽油，其手指並因告訴人
    用力推門撞到而致右手第四指挫傷，足證確因告訴人用力推門至裝有汽油之寶特
    瓶掉落地面，提出台南市十全診所診斷證明書一紙，並於原審舉出證人何素幸、
    陳順榮證明被告身上有汽油味等情（見一審卷第二十五、三十九頁）。惟被告係
    於潑灑汽油並欲點火之際，遭告訴人阻止，已如前述，是被告身上沾有汽油乃當
    然之理，再被告與告訴人二人在樓下互毆，致二人身上均有傷勢，此亦有二人之
    驗傷單在卷可參，故被告右手手指所受之挫傷，非無可能係在互毆情形下所造成
    ，是上開證據不足為被告有利之佐證，從而被告所辯，並不足為其有利之認定。
(四)被告辯護人辯稱：被告係自首等語，而據告訴人於警訊時供稱：本案係其叫女兒
    報案（見警卷第三頁反面），承辦員警乙○○於本院亦證稱：本件是告訴人女兒
    到派出所報案，被告隨即到派出所，是告訴人女兒跑到派出所說他媽媽被人打，
    無說何人打，被告即來，被告來時，是說告訴人之女來報案，他即到派出所來說
    明，我們巡邏車即到告訴人家，將告訴人載到派出所，我去現場時，就有聞到汽
    油味，帶照相機去照，告訴人即說被告有帶汽油來（見本院九十年十月二十二日
    訊問筆錄），足見告訴人女兒至派出所報案，係被告與告訴人互毆之事，被告至
    派出所說明，亦係渠與告訴人互毆之事，均未述及放火之事，放火之事係承辦員
    警到現場查獲，始經告訴人供出，自非為被告自首所為甚明。被告雖於偵查中供
    稱：「（保特瓶容量？）約三百西西，當時是我自已跑到安中派出所告訴警察的
    。」（見偵查卷第十九頁反面），台南市警察局第三分局刑事案件調查報告書載
    明「案經嫌疑人丙○○得知被害人甲○○欲報案時，於右記到案時、地，自行前
    往本分局到案說明」（見偵查卷第一頁反面），被告所說明係與告訴人互毆之事
    ，因未述及本件放火之事，仍未符合自首要件，被告辯護人辯稱：被告係自首等
    語，委不足取。
(五)被告係成年人，智慮成熟，對於汽油係屬易燃之物，極易引起燃燒，衡情自當知
    之甚稔，竟將之潑在他人住處，並欲以打火機對之點火，其燒燬告訴人甲○○房
    屋之犯意，灼然至明。查被告以燒燬他人現供人使用住宅之故意，攜帶汽油潑灑
    在他人住宅，如以打火機點燃，足以釀成災害，應為被告所能認識，復欲以打火
    機點燃，已表現放火行為之外觀，客觀上應已具備燒燬住宅危險之可能性，亦即
    已顯現「放火」構成事實之危險，當已屬著手放火之實行階段，嗣因其告訴人阻
    止，致未發生燒燬之結果，被告之辯護人辯稱：被告之行為尚處於預備階段等語
    ，顯係誤解，不足採信。綜上所述，本案事證已甚明確，犯行堪以認定。
三、核被告所為燒燬他人現供人使用住宅行為，因告訴人阻止，致未發生燒燬之結果
    ，係犯刑法第一百七十三條第三項、第一項之放火燒燬現有人居住之住宅未遂罪
    。被告已著手於犯罪行為之實行，惟未發生燒燬之結果，為未遂犯，依刑法第二
    十六條前段規定減輕其刑。原審以被告罪證明確，因予被告論罪科刑，固非無見
    。惟告訴人尚未搶下被告之打火機，原判決認定搶下打火機，洵有違誤；又被告
    潑汽油，已潑灑至告訴人身上，並有告訴人提出之沾有汽油味上衣一件為證，原
    判決未予認定，亦有不當。被告上訴意旨，否認犯罪，雖無足取。但原判決既有
    可議，自應由本院撤銷改判之。查本件據告訴人於警訊時指訴，被告係要與告訴
    人同歸於盡，始潑灑汽油，而被告於潑灑汽後，因告訴人即時制止，即未強行點
    火引燃，釀成災害，犯罪之情狀尚可憫恕，認予宣告法定低度刑期，猶嫌過重，
    乃依刑法第五十九條減輕其刑。並審酌被告品行犯罪手段、所生危害，及犯後之
    態度等一切情狀，量處有期徒刑二年，以資懲儆。扣案之寶特瓶一個，為被告所
    有，係供其放火犯罪所用之物，依刑法第三十八條第一項第二款規定宣告沒收。
    至打火機一個雖屬被告所有之物，然查獲當時並未扣案，被告並稱：打火機已經
    點完丟掉等語，為免將來執行困難，爰不予宣告沒收。
四、查被告未曾受有期徒刑以上刑之宣告，有前案資料查註紀錄表可查，因與告訴人
    感情糾紛，不滿告訴人執意分手，一時愚昧，致觸刑章，經偵審程序及刑事判決
    教訓，已知警惕，與告訴人和解，並經告訴人撤回告訴，有撤回告訴狀及和解書
    在卷可稽（見偵查卷第二十一、二十二頁），且被告供承：有年邁雙親及妻子、
    稚齡四位女兒賴其扶養，四女蔡雅菁患有異位性心房頻脈症須其照顧，畢生貢獻
    棒球運動，為國爭光等情，提出戶口名簿、成大醫院診斷證明書、中華民國棒球
    協會、少棒聯盟裁判證、中華日報剪報、台南市政府獎狀、台南縣體育會棒球委
    員會聘書為證，諒無再犯之虞，本院因認其所受宣告之刑，以暫不執行為適當，
    爰併諭知緩刑五年，以勵自新。
五、據上論斷，應依刑事訴訟法第三百六十九條第一項前段、第三百六十四條、第二
    百九十九條第一項前段，刑法第一百七十三條第三項、第一項、第二十六條前段
    、第五十九條、第三十八條第一項第二款、第七十四條第一款，判決如主文。
本案經檢察官林炎昇到庭執行職務。
中  華  民  國      九  十      年      十  一      月      二十一      日
                                臺灣高等法院臺南分院刑事第五庭
                                    審判長法官  茆    臺    雲
                      法官  李    文    福
                                          法官  蔡    長    林
右正本證明與原本無異。
如不服本判決，應於判決送達後十日內向本院提出上訴狀，其未敘述理由者並應於提
出上訴狀後十日內向本院補提理由書（應附繕本）。
                                    法院書記官  李    培    薇
中  華  民  國      九  十      年      十  一      月      二十二      日
附錄本案論罪科刑法條全文：
刑法第一百七十三條第一項、第三項
  放火燒燬現供人使用之住宅或現有人所在之建築物、礦坑、火車、電車或其他供水
陸、空公眾運輸之舟、車、航空機者，處無期徒刑或七年以上有期徒刑。
  第一項之未遂犯罰之。


司法院資訊處製作；財團法人民間司法改革基金會備份。
